臺灣桃園地方法院民事簡易判決　　　 110年度壢簡字第1025號
原　　　告　良京實業股份有限公司

法定代理人　平川秀一郎

訴訟代理人　何彥臻　
被　　　告　錢新民　

上列當事人間請求返還借款事件，本院於民國110年10月4日言詞
辯論終結，判決如下：
    主    文
一、被告應給付原告新臺幣（下同）343,620 元，及如附表所示
    之利息、違約金。
二、原告其餘之訴駁回。
三、訴訟費用3,970 元由被告負擔。
四、本判決原告勝訴部分得假執行。
    事實及理由
壹、程序事項
一、按民事訴訟法第255 條第1 項但書第3 款規定：「訴狀送達
    後，原告不得將原訴變更或追加他訴。但擴張或減縮應受判
    決事項之聲明者，不在此限。」本件原告原起訴聲明第一項
    為：「被告應給付原告69,356元，及其中32,904元自民國97
    年12月1 日起至104 年8 月31日止，按週年利率19.71 ％計
    算之利息，暨自104 年9 月1 日起至清償日止，按週年利率
    15％計算之利息，暨自97年12月1 日起至清償日止，每月加
    計600 元之逾期手續費（即違約金）。」嗣原告於本院審理
    中就聲明第一項縮減為：「被告應給付原告69,356元，及其
    中32,904元自97年12月1 日起至104 年8 月31日止，按週年
    利率19.71 ％計算之利息，暨自104 年9 月1 日起至清償日
    止，按週年利率15％計算之利息」（見本院卷第32頁第6 行
    反面），應認係減縮應受判決事項之聲明，則揆諸前揭法條
    規定，自應准許。
二、被告經合法通知，無正當理由未於言詞辯論期日到場，經核
    無民事訴訟法第386 條各款所列情形，爰依原告聲請，由其
    一造辯論而為判決。
貳、實體事項
一、原告主張
（一）被告前向訴外人慶豐商業銀行（下稱慶豐銀行）申辦信用
      卡使用，依約被告得於特約商店記帳消費，並於當期繳款
      截止日前清償，如未依約繳款，則須依約自各筆帳款入帳
      日起至清償日止按週年利率19.71 ％計付利息（下稱系爭
      信用卡契約）。嗣因銀行法第47條之1 第2 項修正，故自
      104 年9 月1 日起，原告僅請求週年利率15％之利息。詎
      被告未依約清償，依約定借款視為全部到期，並喪失期限
      利益，迄至97年11月30日止尚積欠慶豐銀行69,356元未清
      償【含本金32,904元、利息17,852元、逾期手續費（即違
      約金）18,600元，下稱系爭信用卡債務】。
（二）被告另向訴外人慶豐銀行申辦信用貸款，約定借款額度為
      33萬元，並自94年2 月1 日起，以每一個月為一期，共分
      60期，前3 個月利息按週年利率3 ％計算，期滿後改按原
      告放款基準利率加碼8.75％計算，調整基準利率時，依調
      整日起按新利率機動調整，即以週年利率13.224％計算。
      未按期攤還本息時，逾期6 個月以內者，按上開利率10％
      ，逾期超過6 個月者，就超過部分按上開利率20％計算之
      違約金，如有任何一期未按期清償時，視為全部到期。詎
      被告自95年10月24日起即未依約繳款，而被告不依約清償
      本金或利息者，依約定借款視為全部到期，並已喪失期限
      利益。嗣被告至96年11月6 日止，共繳款783 元，經抵充
      後，尚積欠慶豐銀行292,769 元未清償【含本金270,646
      元、利息20,144元、違約金1,979 元，下稱系爭信用貸款
      債務】。
（三）嗣慶豐銀行分別於95年8 月31日及95年10月31日將系爭信
      用卡債務及系爭信用貸款債務之債權讓與訴外人慶銀資產
      管理股份有限公司（下稱慶銀資產公司），慶銀資產公司
      並於98年3 月31日將系爭信用卡債務及系爭信用貸款債務
      之債權讓與原告，原告迭經催討未獲置理。
（四）爰依信用卡契約、消費借貸及債權讓與之法律關係提起本
      件訴訟等語，並聲明：1.被告應給付原告69,356元，及其
      中32,904元自97年12月1 日起至104 年8 月31日止，按週
      年利率19.71 ％計算之利息，暨自104 年9 月1 日起至清
      償日止，按週年利率15％計算之利息。2.被告應給付原告
      292,769 元，及其中270,646 元自95年10月25日起至清償
      日止，按週年利率13.224％計算之利息，暨按上開利率20
      ％計算之違約金。
二、被告未於言詞辯論期日到場，亦未提出書狀作任何聲明或陳
    述。
三、本院得心證之理由
（一）按民法第474 條規定：「稱消費借貸者，謂當事人一方移
      轉金錢或其他代替物之所有權於他方，而約定他方以種類
      、品質、數量相同之物返還之契約。當事人之一方對他方
      負金錢或其他代替物之給付義務而約定以之作為消費借貸
      之標的者，亦成立消費借貸。」同法第478 條前段規定：
      「借用人應於約定期限內，返還與借用物種類、品質、數
      量相同之物。」同法第233 條第1 項規定：「遲延之債務
      ，以支付金錢為標的者，債權人得請求依法定利率計算之
      遲延利息。但約定利率較高者，仍從其約定利率。」又按
      民法第252 條之規定，約定之違約金額過高者，法院得減
      至相當之數額。至於是否相當，即須依一般客觀事實，社
      會經濟狀況及當事人所受損害情形，以為斟酌之標準。且
      約定之違約金過高者，除出於債務人之自由意思，已任意
      給付，可認為債務人自願依約履行，不容其請求返還外，
      法院仍得依前開規定，核減至相當之數額（最高法院79年
      台上字第1915號判決意旨參照）。
（二）原告主張之上開事實，業據其提出與所述之慶豐銀行信用
      卡申請書暨約定條款、分攤表、慶豐銀行債權讓與證明書
      、慶銀資產公司債權讓與書、債權本金餘額明細表、原告
      債權讓與通知函、貸款契約、交易明細查詢表及被告戶籍
      謄本等件影本在卷可稽（見本院卷第6 至14、16至20頁）
      ，而被告經合法通知，既未於言詞辯論期日到場，亦未提
      出書狀爭執。是本院審酌上開事證，認原告主張就系爭信
      用卡債務請求被告應清償剩餘未償之本金32,904元、利息
      17,852元；就系爭信用貸款債務請求被告清償剩餘未償之
      本金270, 646元、利息及違約金均屬有據。
（三）查本件原告就被告系爭信用卡債務請求被告給付18,600元
      之逾期手續費（即違約金），其標準應依一般客觀事實、
      社會經濟狀況及當事人所受損害情形，以求公平。審酌原
      告因被告遲延給付，除受有利息損失外，並未有其他之積
      極損害，兼衡國內貨幣市場利率已大幅調降，而原告就系
      爭信用卡債務之本金部分，尚得收取按週年利率19.71 ％
      計算之循環信用利息，且為免合併上述遲延利息計算後，
      原告實際向被告收取相關費用之計付利率，超過修正前民
      法第205 條所定最高利率即週年利率20％之限制，對被告
      顯有失公平，爰依前揭規定，原告請求被告給付18,600之
      違約金，應酌減至95元，始為相當。是原告就系爭信用卡
      債務得請求被告給付之金額即為50,851元（計算式：32,
      904+17,852+95=50,851），逾此範圍之請求，則屬無據。
五、綜上所述，原告依信用卡契約、消費借貸及債權讓與之法律
    關係，請求被告應給付原告343,620 元，及如附表所示之利
    息、違約金，均屬有據，應予准許。逾此部分之請求則屬無
    據，應予駁回。
六、本件原告勝訴部分係就民事訴訟法第427 條訴訟適用簡易程
    序所為被告部分敗訴之判決，依同法第389 條第1 項第3 款
    規定，應依職權宣告假執行。
七、訴訟費用負擔之依據：民事訴訟法第79條。本院審酌原告敗
    訴部分僅為系爭信用卡債務之違約金部分，是本件訴訟費用
    應由被告全部負擔為當。並依同法第87條第1 項規定確定訴
    訟費用額如主文第3 項所示。
中    華    民    國   110    年    10    月    22    日
                  中壢簡易庭      法  官  周仕弘
以上為正本係照原本作成。
如不服本判決，應於送達後20日內，向本院提出上訴狀並表明上
訴理由，如於本判決宣示後送達前提起上訴者，應於判決送達後
20日內補提上訴理由書（須附繕本）。
如委任律師提起上訴者，應一併繳納上訴審裁判費。
中    華    民    國   110    年    10    月    22    日
                                  書記官  巫嘉芸
附表：
┌─────┬───┬─────────┬─────────┐
│ 請求金額 │ 項目 │      期間        │     週年利率     │
├─────┼───┼─────────┼─────────┤
│          │      │自97年12月1日起至 │      19.71％     │
│          │      │104 年8 月31日止  │                  │
│ 32,904元 │ 利息 ├─────────┼─────────┤
│          │      │自104年9月1 日起  │        15 ％     │
│          │      │至清償日止        │                  │
├─────┼───┼─────────┼─────────┤
│          │ 利息 │自95年10月25日起至│     13.224％     │
│          │      │清償日止          │                  │
│270,646 元├───┼─────────┼─────────┤
│          │違約金│自95年10月25日起至│     2.6448％     │
│          │      │清償日止          │                  │
└─────┴───┴─────────┴─────────┘